臺灣彰化地方法院刑事判決　　　　　　　　　　　　　九十年度易字第一三一四號
　　公　訴　人　臺灣彰化地方法院檢察署檢察官
　　被　　　告　丙○
右列被告因詐欺等案件，經檢察官提起公訴（九十年度偵字第三二二七號），本院判
決如左：
    主      文
丙○連續意圖為自己不法之所有，以詐術使人將本人之物交付，處有期徒刑陸月，如
易科罰金以參佰元折算壹日；又以加害身體之事，恐嚇他人致生危害於安全，處拘役
伍拾日，如易科罰金以參佰元折算壹日。
    事      實
一、丙○基於意圖為自己不法所有之概括犯意，明知自己無意清償借款，竟連續於民
    國（下同）八十七年十月十二日、八十八年二月二十三日、同年月二十六日，在
    其位於彰化縣二林鎮○○路○段五○四號之住處，向乙○○誆稱：渠欲興建醫院
    ，急需資金供週轉，所借得之款項，將來絕對如期清償，並均當場以其別名「劉
    讚興」之名義簽立借據各一紙交由乙○○收執，致使乙○○陷於錯誤，而答應借
    貸，並分別如數交付現款，依序為新台幣（下同）十萬元、二十五萬元、四十萬
    元，詎丙○事後竟否認借款之事而拒不清償上開款項，乙○○始知受騙，遂委託
    洪正國際財務管理有限公司代為向丙○催討借款，雙方於九十年一月三十一日晚
    間假萬興派出所為場地進行協調，因協調之間雙方一言不合，丙○竟以加害身體
    之事對乙○○恫嚇稱：要叫兄弟來找你麻煩等語，致乙○○心生畏懼，並致生危
    害於安全。
二、案經被害人乙○○訴由台灣彰化地方法院檢察署檢察官偵查起訴。
        理    由
一、訊據被告丙○固坦承簽立面額分別為十萬元、二十五萬元、四十萬元之借據各一
    紙交由告訴人乙○○收執一情不諱，惟矢口否認涉有右揭詐欺及恐嚇等犯行，辯
    稱：借款日期為八十七年十月十二日之借據，是因伊之前本欲向乙○○之兒子（
    即陳金塗）借錢，嗣因利息過高而未借貸，然伊所簽立之三十萬元及六十萬元借
    據各一紙卻遭乙○○取走，伊為拿回這兩張借據，才又簽立該張十萬元之借據交
    乙○○收執，另借款日期分別為八十八年二月二十三日及同年月二十六日之借據
    各一紙，則均係於同一天遭乙○○恐嚇所簽立，交乙○○收執的云云。惟查，右
    揭犯罪事實，業據告訴人乙○○於偵審中指訴綦詳，而被告確實以別名「劉讚興
    」名義簽立借據三紙並加蓋手印等情，為被告所承認，證人甲○○亦於本院調查
    時結證稱：伊都叫被告「讚興」等語，並有上開三紙借據影本及被告庭呈之感謝
    狀二紙在卷可稽，被告雖辯稱：伊本欲向告訴人的兒子借貸，然因利息過高而未
    借貸，但所開立之收據卻已為告訴人拿走，為換回收據才再開立上開收據云云，
    惟其就借貸之重要事宜未與借款人達成協議，即事先開立收據，顯與常情有違，
    且觀諸被告開立與告訴人之子陳金塗之「借據狀」背面載明「八十五年七月四日
    入利息四個月壹萬肆仟肆佰元。八十五年十二月四日入利息五個月壹萬捌仟元。
    八十六年五月四日入利息伍個月壹萬捌仟元。八十六年十月四日入利息伍個月壹
    萬捌仟元。八十七年三月四日入利息伍個月壹萬捌仟元。八十七年八月四日入利
    息伍個月壹萬捌仟元。」及「八十五年十二月八日入利息伍個月參萬陸仟元。八
    十六年五月八日入利息伍個月參萬陸仟元。八十六年十月八日入利息伍個月參萬
    陸仟元。八十七年三月八日入利息伍個月參萬陸仟元。八十七年八月八日入利息
    伍個月參萬陸仟元。」等語，被告坦承係伊所書寫無誤，依該「借據狀」背面載
    明每次交付利息日期及利息金額之筆色粗細及顏色均有不同之情，業據本院當庭
    勘驗無誤，顯係於每次繳付利息後，分次所為之記載，被告辯稱其未向陳金塗借
    貸，顯不足採，況陳金塗於本院請求被告清償借款，業據本院以八十九年度訴字
    第五一五號民事判決陳金塗勝訴，被告未提上訴而告確定，有該判決書、民事判
    決確定證明書在卷可稽，益證被告確有向陳金塗借貸之情事，是以被告上開所辯
    ，洵屬無稽，再被告另辯稱：借款日期為八十八年二月二十三日及同年月二十六
    日之借據，係於同一天遭乙○○恐嚇所簽立云云，然被告於偵查中始終未曾主張
    該二張借據係同一天簽立，於本院始為如此主張，就告訴人究為如何恐嚇，致使
    不得不簽立借據，不惟交代不清，復無法提出切確之證據供本院查證，其所辯顯
    難採信。再參酌告訴人於偵查中及本院調查時均供稱：伊借給丙○之十萬元及二
    十五萬元是拿放於家裡的現款給丙○的，而借給丙○的四十萬元則是伊標會得來
    的錢，伊的錢大多放在家裡，因為如郵局存款超過五十萬元，伊就無法領取老人
    年金等語，證人林崑隆亦於本院調查時結證稱：乙○○有向伊跟會，大約是八十
    六年底時，該合會共有二十八會，採外標制，每標約二萬元，乙○○約是八十七
    年底或八十八月初時得標的等語，互核其所證述告訴人得標之時間、金額，與告
    訴人所指述借款與被告之時間、金額均相符，告訴人復提出領取老人年金之存款
    簿影本為證，堪認告訴人所陳稱伊的錢多存放於家中，伊係拿家中之積蓄及標得
    之會款借給被告，應非子虛，足以採信。從而，被告曾分別於上開時、地，開立
    借據向告訴人借款之事實，應堪認定，被告以欲興建醫院為由，三番兩次向告訴
    人借貸，嗣後卻始終否認有借款事實，並一再虛詞以對，其自始即有借錢不還之
    詐欺意圖甚明。末查被告固坦承有於上開時間至萬興派出所與告訴人進行協調，
    惟否認曾以加害身體之事恐嚇告訴人，然此除據告訴人指述綦詳外，並經證人即
    當天隨告訴人乙○○前往萬興派出所與丙○進行協調之人楊明宗結證屬實，證人
    楊明宗雖係陪同乙○○前往之人，但與告訴人乙○○並無特別之交情，與被告丙
    ○更無恩怨，當無甘冒觸犯偽證罪之風險，而為虛偽之證述，是被告曾於上開時
    、地恐嚇告訴人之事實，亦堪以認定。本件事證明確，被告上開犯行洵堪認定。
二、核被告所為，係犯刑法第三百三十九條第一項之詐欺取財罪及第三百零五條之恐
    嚇危害安全罪。其先後多次詐欺取財犯行，時間緊接，所犯係犯罪構成要件相同
    之罪，顯係基於概括犯意為之，應依刑法第五十六條規定，論以一詐欺取財罪，
    並加重其刑。被告所犯上開二罪，犯意各別，罪名不同，應分論併罰。爰審酌被
    告犯罪之動機、目的、手段、所生危害、及迄今仍矢口否認有借款及恐嚇之事實
    ，顯無悔意等一切情狀，各量處如主文所示之刑，並均諭知易科罰金之折算標準
    。再被告為前開詐欺之犯罪行為後，刑法第四十一條已於九十年一月十日修正公
    布，經比較修正前後之規定，以修正後之新法較有利於被告，是依刑法第二條第
    一項前段規定，適用裁判時即修正後之刑法第四十一條第一項前段，予以論罪科
    刑，附此敘明。
據上論斷，應依刑事訴訟法第二百九十九條第一項前段，刑法第五十六條、第三百三
十九條第一項、第三百零五條、修正後刑法第四十一條第一項前段，罰金罰鍰提高標
準條例第一條前段、第二條，判決如主文。
本案經檢察官林鈴淑到庭執行職務。
中      華      民      國    九十一    年      二      月     十五     日
                                臺灣彰化地方法院刑事第一庭
          審判長法官  葉  榮  郎
                                      法      官  洪  志  賢
                                      法      官  簡  璽  容
右正本證明與原本無異。
如不服本判決，應於判決送達後十日內向本院提出上訴狀（須附繕本）。
告訴人或被害人對於判決如有不服具備理由請求檢察官上訴者，其上訴期間之計算係
以檢察官收受判決正本之日期為準。
                                      法院書記官  王  惠  嬌
中      華      民      國    九十一    年      二      月     十九     日
刑法第三百三十九條
意圖為自己或第三人不法之所有，以詐術使人將本人或第三人之物交付者，處五年以
下有期徒刑、拘役或科或併科一千元以下罰金。
以前項方法得財產上不法之利益或使第三人得之者亦同。
前二項之未遂犯罰之。
刑法第三百零五條
以加害生命、身體、自由、名譽、財產之事恐嚇他人，致生危害於安全者，處二年以
下有期徒刑、拘役或三百元以下罰金。
